臺灣臺北地方法院民事判決
                                       111年度婚字第30號
原      告  甲○○
訴訟代理人  王尊民律師
被      告  乙○○

訴訟代理人  王崇品律師
上列當事人間請求離婚等事件，本院於民國111年8月29日言詞辯
論終結，判決如下：
    主  文
原告之訴駁回。
訴訟費用由原告負擔。 
    事實及理由
壹、程序方面
　　按數家事訴訟事件，或家事訴訟事件及家事非訟事件請求之
    基礎事實相牽連者，得向就其中一家事訴訟事件有管轄權之
    少年及家事法院合併請求，不受民事訴訟法第53條及第248
    條規定之限制；前項情形，得於第一審或第二審言詞辯論終
    結前為請求之變更、追加或為反請求；法院就前條第1項至
    第3項所定得合併請求、變更、追加或反請求之數宗事件，
    應合併審理、合併裁判；法院就前項合併審理之家事訴訟事
    件與家事非訟事件合併裁判者，除別有規定外，應以判決為
    之，家事事件法第41條第1、2項、第42條第1項前段、第2項
    定有明文。又原告於判決確定前，得撤回訴之全部或一部。
    但被告已為本案之言詞辯論者，應得其同意；訴之撤回，被
    告於期日到場，未為同意與否之表示者，自該期日起；其未
    於期日到場或係以書狀撤回者，自前項筆錄或撤回書狀送達
    之日起，十日內未提出異議者，視為同意撤回，民事訴訟法
    第262條第1項、第4項亦有明定。本件原告起訴請求離婚等
    事件，被告於民國111年3月17日具狀對原告提起返還代墊未
    成年子女扶養費之反請求(見本院卷一第215頁)，被告嗣於
    同年月28日以家事答辯㈡續狀撤回上開反請求並送達原告(見
    本院卷一第261頁)，原告迄今均未提出異議，視為同意撤回
    。被告上開提起及撤回反請求，於法並無不合。
貳、實體方面
一、原告主張：
　㈠兩造於101年9月28日結婚，婚後育有未成年子女丙ＯＯ（男，0
    00年0月00日生）。原告於103年7月21日因公外派赴比利時
    任職，外派初期原告一人赴任處理工作及生活(如租屋等)安
    排，被告並無法感同身受及分擔，待原告逐漸適應國外生活
    及一切漸上軌道後，為實現原告期待未成年子女從小就能夠
    在國外成長就學之夢想，希望能夠與家眷在陌生國度團聚生
    活，乃於104年4月間邀請被告攜未成年子女丙ＯＯ赴比利時駐
    地一同生活。兩造與未成年子女在國外同住期間，原告在公
    餘費心費力安排全家人至德國、法國、荷蘭、葡萄牙等地旅
    遊觀光，希望讓家人留下美好體驗及回憶，原告殷殷期盼一
    家人在異鄉同住生活的夢想，卻因被告日常生活習慣及守時
    觀念不佳(如曾經遲至登機當天早上才打包盥洗，致延誤原
    定行程規劃及錯過原訂飛機航班，造成全家人行程延誤及必
    須額外支付相當費用臨時再買機票變更航班才能順利出遊)
    ，及因被告自小習慣依賴父母接送及處理生活瑣事，造成個
    性較不積極獨立，兩造常生口角爭執，且爭執過後被告仍堅
    持己見並不願有何妥協改變，原告深感困擾，兩造情感破裂
    已見端倪。被告明知原告期盼讓未成年子女在駐地國就學讀
    書並與國外小孩一起生活，竟於104年11月間，以留職停薪
    期滿為由，無與原告溝通即擅自將未成年子女攜帶回臺灣，
    使原告希望一家人在國外居住之夢想落空，原告對此耿耿於
    懷，雙方漸行漸遠，貌合神離。
　㈡被告104年11月間攜同未成年子女返國後，繼續居住在兩造婚
    後同住之原告父母家中，直到未成年子女幼稚園將畢業時，
    被告並未事先與原告充分溝通，即片面決定攜同未成年子女
    返回娘家居住，並將未成年子女戶籍遷往娘家，讓未成年子
    女就讀離娘家較近之國小。被告片面執意變動未成年子女從
    出生到幼稚園階段之生活現狀，不但剝奪原告父母與家中長
    孫朝夕相處之機會，且被告對未成年子女戶籍遷徙、就讀學
    區等重大事項之決定，一人獨斷決行，亦不顧及原告返國後
    之工作地點是否可能與被告在娘家一起居住或於附近同住。
    被告自行決定攜未成年子女返國，又再片面決定未成年子女
    就讀學區，原告實難以諒解被告恣意及獨斷舉動，兩造婚姻
    已無法挽回。
　㈢原告一人在國外期間、於109年7月31日疫情期間任滿回國經
    歷多次搬家及隔離檢疫，被告均未有關心聞問，與原告聯繫
    僅為索取生活費用。原告返國任職後，考量到未成年子女已
    入學就讀國小，並未堅持要讓未成年子女遷徙戶籍返回原告
    父母家附近就讀，原告只是希望能夠與未成年子女相處共度
    週末，但每次都是原告至被告娘家接未成年子女，且原告事
    前明確告知時間，到了之後卻常常仍需再枯等10至20分鐘，
    影響原告事先安排好的課程或行程，或者被告不讀前一天聯
    繫約見面的訊息或是看錯訊息，原告到被告娘家樓下等候時
    又聯繫不上被告，且原告返國初期原本都能夠與未成年子女
    共度一整個週末假日，於兩造情感更加交惡後，被告又片面
    決定未成年子女只能在星期日一天跟原告短暫相處，迫使原
    告將原本週末兩日規劃改變，縮短父子相處時光。被告雖然
    結婚成立家庭，但生活及個性沒有獨立，什麼都要依賴娘家
    ，原告對於被告的不獨立、不守時、不規劃安排之生活習慣
    及觀念深感困擾，被告及其父母從來不思考這些問題，如果
    有什麼問題發生，被告父母就出面指責原告，將過錯一昧歸
    諸原告，甚至屢屢威脅要去原告上班的地方告狀，致原告身
    心俱疲，兩造婚姻實在沒辦法繼續。　
　㈣兩造婚後與原告父母同住，被告與原告父母同住期間，不曾
    擔負任何家中生活開銷，原告外派出國後，領有外派加給收
    入較佳，原告有留支薪提供家用，每個月按期匯款美金換算
    成新臺幣(下同)1萬元給被告，充作未成年子女扶養費及家
    庭生活費用開銷。兩造婚後家庭生活費用及未成年子女出生
    後扶養費用，悉為原告一人擔負，被告任公職收入穩定，卻
    不願依其經濟能力善盡協力分擔義務，原告對被告婚後收入
    及未成年子女實際支出毫無所悉，不符夫妻間財務應互相扶
    持之法律義務，亦有違夫妻應協力共同生活之婚姻本質。綜
    上，兩造婚姻顯有難以維持之重大事由，爰依民法第1052條
    第2項之規定訴請離婚。併請求酌定兩造所生未成年子女親
    權由兩造共同任之等語。
　㈤並聲明：⒈准原告與被告離婚。⒉關於兩造所生未成年子女丙Ｏ
    Ｏ權利義務之行使或負擔由兩造共同任之。⒊訴訟費用由被告
    負擔。
二、被告則以：
　㈠原告係經濟部國際經濟商務人員，其於兩造婚後因工作關係
    外派，一派約為6年，被告係公務人員，亦需工作以維生計
    ，因此無奈需分隔兩地。原告於103年外派比利時所攜之行
    李、生活用品等，政府均有提供免費之貨櫃運送至派駐國，
    但若採取自行寄送方式則可申請運費補助，當時原告已先赴
    派駐國，其為申請運費補助，不使用政府提供貨櫃，反而讓
    被告替其寄送，最後沉重7大箱行李均由被告及原告父親幫
    忙下搬運至郵局寄送國際貨運，運費約3萬元亦係由被告支
    付。原告剛到派駐國時，稱其需要西裝，明明當地西服店林
    立，仍要被告替其在臺灣購置，因西裝尺寸需丈量本人身型
    方能合身，被告為此連續至西裝店更改尺寸多次，奔波再三
    ，只為完成原告託付事項，希望能夠幫助原告。被告於104
    年2月間申請留職停薪攜未成年子女前往原告派駐國，只為
    全家團聚並使未成年子女能多與父親相處，其後因被告留職
    停薪期間將屆，只好於同年11月攜未成年子女返國。一家在
    國外約9個月期間，被告每日早起為原告煮奶茶、打果汁，
    燙衣服，還負責買菜、料理三餐、洗碗、倒垃圾、洗衣、整
    理家務，而原告上班忙碌，常晚上7、8點才到家，甚少分擔
    家務。被告攜未成年子女回國後，被告同時身兼父職和母職
    ，所有精力和假期都花在照顧未成年子女，讓原告得以無後
    顧之憂在國外工作，如何能說被告沒有為原告著想及分擔？
  ㈡原告於起訴狀中自陳其係「邀請」被告帶未成年子女至其駐
    外地共同生活，既係「邀請」，原告應已認知被告並非一定
    要申請留職停薪，且原告不可能不知悉公務人員育嬰留職停
    薪只能到未成年子女滿3歲。被告當時為全家團聚，申請留
    職停薪帶未成年子女至比利時，犧牲留職停薪期間薪水、年
    終、考績獎金及公務員升等資格，而原告領有外派人員眷屬
    補貼每月近萬元，但被告在歐洲所有花費均係以信用卡支付
    ，再請被告家人在臺灣協助支付信用卡費用，被告實在無法
    長期負擔，被告對於家庭能夠圓滿亦非無犧牲與付出，且被
    告為了尋覓未成年子女後續就讀幼兒園事宜，於留職停薪期
    間屆滿前2、3個月帶未成年子女回國安頓後續生活，原告並
    未反對或提出請被告延後返國之要求，被告父母來接被告和
    未成年子女一同返國時，還一同前往法國旅遊，原告還親自
    送一家人至火車站，現在卻不實指稱被告片面攜未成年子女
    返國未與其溝通。
　㈢兩造婚前交往3年，原告對被告個性如何應甚為知悉，原告所
    指被告「遲至登機當天早上才打包盥洗，致延誤原定行程規
    劃及錯過原訂飛機航班，造成全家人行程延誤及必須額外支
    付相當費用臨時再買機票變更航班才能順利出遊)，及因被
    告自小習慣依賴父母接送及處理生活瑣事，造成個性較不積
    極獨立」，被告實難理解原告為何在毫無根據下如此指責被
    告，且若被告真如原告所言，如何在原告外派期間獨自身兼
    父、母二職照顧幼子？
　㈣被告與未成年子女自比利時返國後，帶同未成年子女跟公婆
    共同生活約3年，嗣因未成年子女將上國小，經過兩造溝通
    ，被告才將未成年子女攜同返回娘家居住。原告當時因外派
    不在國內，被告為未成年子女實際照顧者，而國小低年級多
    為半天，上安親班、才藝班均需由家人接送，考量原告父母
    年事已高難以頻繁勞累接送，被告娘家學區是年年額滿的優
    良學區及被告家人較方便接送等因素，被告才帶同未成年子
    女返回娘家居住，公婆也始終知悉且表贊同，原告也未表示
    反對，並因依戶籍法規定未成年子女戶籍遷徙需父母雙方均
    同意始得辦理，故人在比利時的原告所簽署之同意書，係與
    比利時駐外使館認證書等相關文件一併寄回臺灣。被告與未
    成年子女搬回被告娘家後至原告於109年7月返國之前，被告
    每個週末都帶未成年子女回原告父母家住一天，藉以維繫祖
    孫感情，原告前開指控，均與事實不符。　
　㈤被告除於104年間攜同未成年子女至原告派駐國陪伴原告約9
    個月，並於108年間再度攜未成年子女前往原告派駐國探望
    原告，且於原告外派期間，讓未成年子女於暑假隨同祖父母
    前往國外探視原告，其餘時間均係被告在臺照顧未成年子女
    ，同住之家人雖能給予幫忙，仍由被告承擔主要教養及照顧
    責任，被告每天除了早起上班，還要照顧未成年子女，被告
    所為係為維繫家庭完整。被告終於等到原告於109年8月回國
    ，以為可以和原告共同生活，一家團聚，沒想到原告回國後
    ，在未與被告商量討論情形下，即自行在外租屋，且不肯告
    知被告其住所在何處，亦拒絕被告前往其住所；被告曾向原
    告表示因為不想要讓未成年子女變更學習環境，希望原告在
    被告娘家附近租屋，被告想帶著未成年子女跟原告一同居住
    ，亦遭原告拒絕；連被告想在假日可以一家三口一起相處，
    讓未成年子女感受家庭的溫暖，原告也予以拒絕，原告執意
    違背夫妻同居義務，其所作所為違背正常家庭倫理，還犧牲
    未成年子女單純與父母共同生活的心願與權利，更對被告的
    感情、精神上均造成極大的傷害。且原告於109年8月返國後
    ，被告為讓未成年子女與原告多相處，全部週末六、日均由
    原告將未成年子女帶走，但被告要一同跟隨均遭原告拒絕，
    被告直至快一年後才向原告提出星期六要與未成年子女相處
    ，請原告星期日再接孩子，沒想到原告大發雷霆，甚至至法
    院提出離婚訴訟。被告從未阻止原告與未成年子女見面，亦
    儘量讓未成年子女與祖父母多相處，於原告外派期間，亦均
    讓未成年子女於暑假隨同祖父母或親自帶未成年子女前往國
    外探視原告，被告怎麼可能獨佔未成年子女？
　㈥原告自未成年子女出生後，每月只給付1萬元，且該筆費用係
    因被告不斷要求，原告才交給原告母親，再由原告母親轉交
    被告，但未成年子女幼兒園費用每月已需約1萬5,000元，原
    告所提供費用連支付學費都不足，遑論其他食衣住行健保費
    等日常生活費用，而不足部分所有花費均由被告支付，原告
    所稱其一力負擔孩子花費，並非事實。
　㈦被告忠於婚姻、對家庭盡心盡力的付出，犧牲寶貴的青春、
    忍受懷孕生子、單獨照顧養育孩子的艱辛，努力維持兩造婚
    姻，現原告為達其背棄婚姻之目的，竟利用種種不實指控營
    造兩人感情不睦及被告具有過失之假象，被告實在難以接受
    等語置辯。
　㈧並聲明：⒈原告之訴駁回。⒉訴訟費用由原告負擔。　　　
三、得心證之理由
    原告主張兩造於101年9月28日結婚，婚後與原告父母同住，
    兩造育有未成年子女丙ＯＯ（000年0月00日生），原告於103
    年7月21日因公外派比利時，被告於104年2月育嬰留職停薪
    攜子至比利時與原告同住，被告與未成年子女於104年11月
    間返臺與原告父母同住，再於107年9月間搬回被告娘家，原
    告於109年7月31日結束外派返臺，兩造婚姻關係現仍存續中
    ，有戶籍謄本在卷可參(見本院卷一17至19頁)，且為被告所
    不爭執。本件原告主張兩造婚姻有重大事由無法繼續維持，
    為被告所否認，並以前詞置辯，自應由原告依民事訴訟法第
    277條前段之規定，就有利於己之裁判離婚事實，負舉證之
    責任。經查：
　㈠按有民法第1052條第1項所列舉10款判決離婚事由以外之重大
    事由，難以維持婚姻者，夫妻之一方得請求離婚，但其事由
    應由夫妻之一方負責者，僅他方得請求離婚，民法第1052條
    第2項定有明文。惟是否有難以維持婚姻之重大事由，判斷
    標準為婚姻是否已生破綻而無回復之希望，此不可由原告已
    喪失維持婚姻意欲之主觀面加以認定，而應依客觀標準，即
    難以維持婚姻之事實，是否已達於倘處於同一境況，任何人
    均將喪失維持婚姻希望之程度以決之。　
　㈡原告主張被告於104年11月無與原告溝通即擅自攜同未成年子
    女回臺，又於107年9月間片面決定攜同未成年子女返回娘家
    居住及將未成年子女戶籍遷往娘家等情，為被告以前詞否認
    ，而原告就此部分並無舉證。查被告任職財政部關務署基隆
    關，此有財政部關務署基隆關函及受訓人員名冊在卷可憑(
    見本院卷一第407至411頁)，其於104年間係以育嬰留職停薪
    方式攜子前往比利時與原告團聚同住，均為兩造不爭執，則
    被告於未成年子女將於105年2月滿3歲之前約2、3個月之104
    年11月間，攜同未成年子女返臺安排後續未成年子女就學及
    被告與未成年子女生活等相關事宜，實為合情合理舉措，且
    原告自承兩造婚前雖知悉原告可能外派工作，但並無被告與
    未成年子女隨同原告至國外長期生活之規劃及共識(見本院
    卷一第319頁)，則縱使被告因親情、自己工作、獨立經濟、
    生活適應、或養育未成年子女資源及支援等種種因素考量，
    而無法依原告單方面期待攜同未成年子女長期至國外與原告
    生活，亦非原告婚前所難以想像、或悖於一般常情之決定，
    縱原告主觀上認為被告不符合其期待而致兩造婚姻存有破綻
    ，但與民法第1052條所定之難以維持婚姻之重大事由應依客
    觀標準判斷，並非合致，亦非可非難被告之事由。又父或母
    單獨為未成年子女申辦戶籍遷入登記，須提具另一方同意書
    ，此為本院職務上所知悉，與被告抗辯其與未成年子女於10
    7年9月由原告父母住處搬至被告娘家居住及將未成年子女戶
    籍遷至被告娘家，係因應未成年子女就讀國小之兩造協商結
    果等情，並無不合，原告臨訟稱被告係單方決定，難以採信
    。
　㈢原告主張被告剝奪原告及原告父母與未成年子女相處時間，
    為被告以前詞所否認。依原告自陳被告於104年11月攜同未
    成年子女返回臺灣與原告父母同住期間，原告每週定期與未
    成年子女視訊通話，原告父母於每年暑假亦帶同未成年子女
    至比利時與原告團聚及一同出遊，被告於107年9月攜同未成
    年子女搬回被告娘家之後，原告亦利用未成年子女週末至原
    告父母住處時與未成年子女視訊(見本院卷一第131至135頁)
    ，並有原告提供之通聯紀錄、視訊畫面、原告父母帶未成年
    子女至國外與原告團聚旅遊照片附卷可憑(見本院卷一第141
    至146、173至181頁)，又被告有主動與原告母親聯繫欲約定
    時間帶未成年子女至原告父母住處探視乙節，亦有被告與原
    告母親之通訊軟體內容在卷可參(見本院卷一第307頁)，難
    認被告有何阻礙原告或原告父母與未成年子女會面交往情事
    。原告又主張其109年7月31日返國後，初期原本與未成年子
    女共度一整個週末假日，之後被告片面決定未成年子女只能
    在星期日一天跟原告相處，惟經被告抗辯稱：原告返國後不
    肯告知被告其住所，亦拒絕被告同住之提議，也拒絕一家三
    口假日一起相處，故被告直至快一年後向原告提出星期六要
    與未成年子女相處，請原告星期日再接孩子等語，並提出兩
    造通訊軟體內容為證(見本院卷一第303頁)，此與原告自陳
    其返國後無意維持婚姻關係，故不可能開口要求被告返回原
    告父母家同住等語(見本院卷一第321頁)，脈絡相符，則被
    告於原告返國後，因長期無法與未成年子女共度週末時光、
    安排週末休閒生活，故向原告提出兩造各與未成年子女共度
    一半假日時間，亦非不合理，難認被告無故刻意減少原告與
    未成年子女相處時間。
　㈣原告主張兩造婚後家庭生活開銷及未成年子女扶養費均為原
    告所獨力負擔，為被告所否認。兩造對於原告因公外派期間
    按月提供1萬元給被告，均不爭執，然未成年子女所居住之
    臺北市，109、110年度之平均每人月消費支出為3萬713元、
    3萬2305元、110、111年度每人每月最低生活費標準為1萬76
    68元、1萬8682元，以原告按月所提供之金錢數額，顯然無
    從認為原告已全額負擔未成年子女扶養費或家庭生活開銷，
    且被告於原告外派其間，長期獨自負擔照顧未成年子女之責
    任，其所付出之勞力、心力，亦非不可評價為扶養費之一部
    ，是原告此部分主張，難認與事實相符。
　㈤至於原告所指被告日常生活習慣及守時觀念不佳、個性較不
    積極獨立，並無舉證，且被告稱：兩造交往3年才結婚等語(
    見本院卷一第271頁)，顯見原告婚前對於被告個性應有所知
    悉。況夫妻來自不同家庭，雙方成長環境、家庭教育、就學
    及就業經驗不同，造成夫妻性格、生活習慣、價值觀念有所
    差異，以致日常生活發生齟齬，或溝通不良而起勃谿，本為
    任何夫妻均有可能發生之事，難以單獨歸責於一人，此實有
    賴雙方互相體會婚姻真諦，相互體恤、適度忍讓，方能圓滿
    和諧，無從依原告前開主張遽認兩造已生無法維持婚姻之重
    大事由，並危及婚姻關係之維繫。
　㈥原告主張被告於104年11月無與原告溝通即擅自將未成年子女
    攜回臺灣、又於107年9月間片面決定攜同未成年子女返回娘
    家居住及將未成年子女戶籍遷往娘家、並剝奪原告與原告父
    母與未成年子女相處機會及時間、未分擔未成年子女扶養費
    及家庭生活開銷、生活習慣不佳及個性不獨立等情，均屬無
    法證明，已如前述，而就被告是否帶同未成年子女與原告至
    駐在國一同生活，原告本可預期因為種種現實、經濟、心理
    或情感等因素考量，未必能如其所願，此亦為因工作緣故需
    分隔海內外之夫妻所必須商議、彼此溝通、互相妥協之事由
    ，本件原告決定赴海外任職，被告並不反對，且被告在臺灣
    繼續自己工作及持續照顧未成年子女，亦保持自己及未成年
    子女與原告及原告父母之聯繫及往來，可認係積極維繫兩造
    婚姻之作為，本件婚姻客觀上尚未達於倘處於同一境況，一
    般人均將喪失維持婚姻意欲之程度，本院尚難僅憑原告單方
    面主觀上已喪失維持婚姻意欲，即逕認兩造間有難以維持婚
    姻之重大事由，是原告依民法第1052條第2項規定，訴請准
    予兩造離婚，為無理由。
四、綜上所述，原告依民法第1052條第2項之規定，訴請判准兩
    造離婚，為無理由，應予駁回。原告離婚之訴既經駁回，其
    請求酌定對於未成年子女權利義務之行使或負擔，亦失其依
    據，應併予駁回。
五、本件事證已臻明確，兩造其餘攻擊、防禦方法及所提證據，
    經本院審酌核與上揭判決結果並不生影響，爰不予一一論述
    指駁，併予敘明。
六、據上論結，本件原告之訴為無理由，依家事事件法第51條，
    民事訴訟法第78條，判決如主文。
中　　華　　民　　國　　111 　年　　9 　　月　　28　　日
                  家事法庭  法  官  翁儀齡
以上正本係照原本作成。
如對本判決上訴，須於判決送達後20日內向本院提出上訴狀。如
委任律師提起上訴者，應一併繳納上訴審裁判費。　
中　　華　　民　　國　　111 　年　　9 　　月　　28　　日
                            書記官  尹遜言